臺灣高等法院刑事判決　　　　　　　 100年度上訴字第2165號
上　訴　人
即　被　告　謝鑫章
選任辯護人　扶助律師葉慶人律師
上列上訴人即被告因違反槍砲彈藥刀械管制條例案件，不服臺灣
板橋地方法院100年度訴字第933號，中華民國100年6月9日第一
審判決（起訴案號：臺灣板橋地方法院檢察署100年度偵字第
8209號），提起上訴，本院判決如下：
    主  文
原判決撤銷。
謝鑫章未經許可，寄藏可發射子彈具有殺傷力之改造槍枝，處有
期徒刑年貳月，併科罰金新臺幣拾萬元，罰金如易服勞役，以
新臺幣壹仟元折算壹日。扣案如附表所示之物均沒收。
    事  實
一、謝鑫章曾於民國92年間，因違反槍砲彈藥刀械管制條例及常
    業重利案件，經本院分別判處有期徒刑1年4月、6月，上訴
    後經最高法院將常業重利部分駁回上訴而確定；違反槍砲彈
    藥刀械管制條例案件經撤銷發回後，經本院判處有期徒刑1
    年4 月，減為有期徒刑8月確定；上開常業重利案件所判處
    之有期徒刑6月，嗣亦經減刑減為有期徒刑3月確定；又於93
    年間，因詐欺案件，經臺灣嘉義地方法院判處有期徒刑7月
    確定；上開違反槍砲彈藥刀械管制條例、常業重利及詐欺案
    件所各判處之有期徒刑8月、3月及7月，復經本院定應執行
    刑為有期徒刑1年3月確定，現正執行中（於本案均不構成累
    犯）。詎其猶不知悔改，明知可發射子彈具有殺傷力之各式
    槍枝及具有殺傷力之子彈，分別係槍砲彈藥刀械管制條例第
    4條第1項第1款、第2款所列管之槍砲、彈藥，非經中央主管
    機關許可，不得無故持有、寄藏，竟基於寄藏可發射子彈具
    有殺傷力之各式槍枝及具有殺傷力之子彈之犯意，於100年2
    月6日下午某時，在新竹縣湖口鄉工業區某處，自真實姓名
    年籍均不詳綽號「昌仔」之成年男性友人處，受寄可發射子
    彈具有殺傷力之由仿FN廠半自動手槍製造之槍枝，換裝土造
    金屬槍管而成之改造手槍1枝（含彈匣1個，槍枝管制編號：
    0000000000號）及具有殺傷力之由金屬彈殼組合直徑8.0±
    0.5mm金屬彈頭而成之非制式子彈4顆（謝鑫章受寄時，上開
    槍、彈時已置於黑色帆布袋內，且裝入面紙盒中）後，即將
    上開槍、彈藏放在新竹縣湖口鄉○○路571巷111弄9號1樓居
    所內，而無故寄藏之。嗣於100年2月14日下午1時15分許，
    謝鑫章駕駛車牌號碼HY—1839號自用小客車，臨時停放在址
    設新竹市○○路86號之「世茂電子遊藝場」門口，並將上開
    包裝槍、彈之面紙盒置於車下之柏油路上，隨即進入遊藝場
    內，欲以此方式將上開槍、彈歸還「昌仔」。適為警在遊藝
    場附近巡邏時，見謝鑫章形跡可疑，跟隨其進入遊藝場內盤
    查而當場查獲，並扣得上開槍、彈，始悉上情。
二、案經新竹市警察局第一分局報告臺灣新竹地方法院檢察署檢
    察官呈請臺灣高等法院檢察署檢察長令轉臺灣板橋地方法院
    檢察署檢察官偵查起訴。
    理  由
壹、證據能力部分：
    按，被告以外之人於審判外之言詞或書面陳述，除法律有規
    定者外，不得作為證據。被告以外之人於審判外之陳述，雖
    不符前4條（即第159條之1至之4）之規定，而經當事人於審
    判程序同意作為證據，法院審酌該言詞陳述或書面陳述作成
    時之情況，認為適當者，亦得為證據。當事人、代理人或辯
    護人於法院調查證據時，知有第159條第1項不得為證據之情
    形，而未於言詞辯論終結前聲明異議者，視為有前項之同意
    。刑事訴訟法第159條第1項、第159條之5分別定有明文。查
    本判決下列所引用作為認定事實之其他證據之證據能力，上
    訴人即被告謝鑫章（下稱被告）及辯護人於本院審判期日中
    均未予爭執，且迄至言詞辯論終結前亦未再聲明異議，本院
    審酌各該證據作成時之一切情況，並無違法、不當或不宜作
    為證據之情事，亦無證據證明係公務員違背法定程序所取得
    ，依刑事訴訟法第158條之4反面解釋及同法第159條之5之規
    定意旨，自均得作為證據。
貳、實體方面：
一、認定犯罪事實所憑之證據及理由：
    上揭犯罪事實，迭據被告謝鑫章於警詢時、偵查中、原審準
    備程序及審理時、本院審理時均自白不諱，並有新竹市警察
    局第一分局搜索扣押筆錄、扣押物品目錄表、搜索經過及結
    果陳報書、新竹市警察局槍枝初步檢視報告表（含上開槍、
    彈照片4張）、偵查報告各1份、照片11張在卷可稽（見臺灣
    新竹地方法院檢察署100年度偵字第1979號偵查卷宗第4頁、
    第8至10 頁、第12至19頁）及上開槍、彈扣案可資佐證。扣
    案之槍、彈經送鑑定後，鑑定結果略以：「一、送鑑手槍1
    枝（槍枝管制編號0000000000），認係改造手槍，由仿FN廠
    半自動手槍製造之槍枝，換裝土造金屬槍管而成，擊發功能
    正常，可供擊發適用子彈使用，認具殺傷力。二、送鑑子彈
    4顆，認均係非制式子彈，由金屬彈殼組合直徑8.0±0.5mm
    金屬彈頭而成，採樣2顆試射，可擊發，認均具殺傷力。」
    等語，亦有內政部警政署刑事警察局100年3月1日刑鑑字第
    1000 024535號鑑定書（含上開槍、彈照片5張）1份附卷可
    參（見臺灣板橋地方法院檢察署100年度偵字第8209號偵查
    卷宗第19至20頁）。從而，被告任意性之自白與事實相符，
    堪以採信。本案事證明確，被告犯行洵堪認定，應依法論科
    。
二、論罪科刑之依據：
（一）按槍砲彈藥刀械管制條例係將持有與寄藏為分別之處罰規
      定，而寄藏與持有，均係將物置於自己實力支配之下，僅
      寄藏必先有他人之持有行為，而後始為之受寄代藏而已，
      故寄藏之受人委託代為保管，其保管之本身，亦屬持有，
      不過，此之持有係受寄之當然結果，不應另就持有予以論
      罪（最高法院74年台上字第3400號判例意旨參照）。次按
      ，持有之繼續，為行為之繼續，亦即一經持有，罪已成立
      ，但其完結須繼續至持有行為終了時為止，均論為一罪；
      則包括持有之寄藏行為，自亦為行為之繼續，其犯罪之完
      結須繼續至寄藏行為終了時為止，亦僅論為一罪；又寄藏
      與持有之界限，應以持有即實力支配係為他人或為自己而
      占有管領為判別準據，寄藏之犯罪，於受人委託代為保管
      而持有之際，即已成立，不以另有完成藏匿行為為必要（
      最高法院93年度台上字第187號、93年度台上字第2253號
      、95年度台上字第3978 號判決意旨參照）。
（二）查扣案之槍枝經鑑定後認係由仿FN廠半自動手槍製造之槍
      枝，換裝土造金屬槍管而成之改造手槍，擊發功能正常，
      可供擊發適用子彈使用，認具殺傷力等情，有上開鑑驗書
      可稽，自與槍砲彈藥刀械管制條例第4條第1項第1款所列
      舉之「制式槍枝」有別，而係同款所稱「其他可發射金屬
      或子彈具有殺傷力」之槍枝。是核被告所為，係犯槍砲彈
      藥刀械管制條例第8條第4項之未經許可寄藏可發射子彈具
      有殺傷力之改造槍枝罪及同條例第12條第4項之未經許可
      持有子彈罪。被告持有上開槍、彈均為寄藏上開槍、彈之
      當然結果，均不另論持有槍、彈罪。被告未經許可寄藏上
      開槍、彈，均係行為之繼續，均應論以繼續犯之一罪。被
      告以一寄藏行為，同時未經許可寄藏上開槍、彈而觸犯上
      開2罪名，為想像競合犯，應從一重之未經許可寄藏可發
      射子彈具有殺傷力之改造手槍罪處斷。
（三）復按，被告犯應併合處罰之數罪，經法院分別判處有期徒
      刑確定，並依檢察官之聲請，以裁定定其數罪之應執行刑
      確定，該數罪是否執行完畢，係以所定之刑是否全部執行
      完畢為斷。其在未裁定前已先執行之有期徒刑之罪，因嗣
      後合併他罪定應執行刑之結果，檢察官所換發之執行指揮
      書，係執行應執行刑，其前已執行之有期徒刑部分，僅應
      予扣除，不能認為已執行完畢，最高法院94年度台非字第
      249號判決意旨可資參照。經查，被告有上開事實欄一所
      載之前科紀錄，此觀卷附臺灣高等法院被告前案紀錄表1
      份甚明，其於93年間所犯之詐欺罪，雖於97年5月4日「形
      式上」執行完畢，惟該詐欺罪尚與其他2罪併合處罰，經
      臺灣高等法院以100年度聲字第580號裁定定其應執行刑為
      有期徒刑1年3月確定，甫於100年2月14日入監，現仍在執
      行中，揆諸前揭說明，被告為本案犯行時，前案3罪之應
      執行刑尚未執行完畢，於本案自無從構成累犯。公訴意旨
      認被告之前科紀錄符合刑法第47條第1項累犯之規定云云
      ，容有未洽，併此指明。
（四）另按，刑法第62條之自首，係以行為人在其犯罪未為有偵
      查職權之機關或人員發覺之前，向該管公務員自承犯罪為
      要件。且該所謂「發覺」，並不以有偵查犯罪職權之機關
      或人員確知其人犯罪無誤為必要，而於對其有相當之根據
      得為合理之可疑時，即足當之，最高法院固有99年度台上
      字第7831號判決意旨足參。又刑法第62條所謂未發覺，乃
      指犯罪事實未為有偵查犯罪職權之公務員所發覺，或犯罪
      事實雖已發覺，而犯人為誰尚不知者而言，但此所謂之發
      覺犯罪事實，只須有偵查犯罪職權之公務員，已知該犯事
      實之梗概為已足，無須確知該犯罪事實之真實內容為必要
      ，而所知之人亦僅須知其有犯罪嫌疑即為犯罪業已發覺，
      不以確定其人為該犯罪之真兇無訛為必要，固亦有最高法
      院100年度台上字第1610號判決意旨可參。然查，證人即
      在現場巡邏查獲本案之警員鍾昇明於原審審理時結證稱：
      （新竹地檢署100 年度偵字第1979號偵查卷宗第4頁，證
      人你看一下，這個報告是否你寫的？）是的。（上開報告
      裡面第九行開始，你說你當天看到被告有一點形跡可疑，
      然後你就問他說你車子下面的面紙盒，為什麼把他藏在汽
      車底下，被告剛開始沒有回答，你繼續追問之後，他向你
      坦承裡面有一把槍及一個彈匣，然後你才請被告把東西拿
      出來，才發現面紙盒裡面有一把改造手槍及一個彈匣，這
      個報告是否實在？這個報告也是當天發現槍枝的經過？）
      是的，對。（你說你是打開面紙盒之後發現紙盒裡面確實
      有改造手槍一把，請問你，打開之前你是否知道裡面有改
      造的手槍？）不知道。（被告的筆錄是你製作的，被告當
      時回答他到遊戲場去打電玩，沒有多久警察去盤查他，在
      盤查過程中問被告為何把衛生紙盒從車上拿到車底下，當
      時被告不敢回答，但經過你一直盤問，然後被告就坦承紙
      盒裡面有小帆布袋，裡面有一把改造槍枝、子彈四發，這
      是否是當天被告自己回答你之後，你所據實所記載的？）
      是的。（所以被告告訴你紙盒裡面有槍之前，你並不知道
      紙盒裡面有槍？）不知道。...（當時看被告把面紙盒放
      到車子底下，你們有沒有懷疑那可能是什麼東西？）我懷
      疑覺得很奇怪，我當時懷疑可能是毒品等語（見原審100
      年5月26日審判筆錄第4至6頁），是足見證人鍾昇明在被
      告告知紙盒裡面有槍之前，並不知道紙盒裡面有槍，縱認
      嗣證人鍾昇明逮捕被告後，得以附帶搜索之方式查明面紙
      盒內之物品，亦不影響於證人鍾昇明於附帶搜索之前已經
      被告告知紙盒裡面有槍之事實。是被告確於員警知悉發覺
      前主動告知紙盒裡面有槍，此一事實自與刑法第62條自首
      之要件該當，而有刑法自首減輕之適用，應依刑法第62條
      之規定，減輕其刑。
三、原審以被告本案事證明確，而予論科，固非無見。然如上述
    員警於被告告知紙盒裡面有槍之前，並不知道紙盒裡面有槍
    ，被告確於員警知悉發覺前主動告知紙盒裡面有槍，此一事
    實自與刑法第62條自首之要件該當，而有刑法自首減輕之適
    用，應依刑法第62條之規定，減輕其刑。原審未予詳究，誤
    以此部分尚不構成自首，而未予減輕，顯有未洽。被告上訴
    意旨，以此指摘原判決不當，求予撤銷改判，為有理由，應
    由本院將原判決撤銷。爰審酌被告曾有違反槍砲彈藥刀械管
    制條例等案件之前科紀錄（見卷附本院被告前案紀錄表），
    仍不知悔改，漠視法令之禁制而未經許可寄藏槍、彈，對人
    身安全及社會治安造成潛在之危險，惟念其所寄藏之槍、彈
    數量非眾，且未曾持上開槍、彈犯罪，復於犯後坦承犯行，
    所生危害應非至鉅，兼衡被告之品行、智識程度、生活狀況
    、犯罪之動機、目的、手段、所生危害、犯罪後之態度等一
    切情狀，量處如主文第2項所示之刑，並就罰金刑諭知易服
    勞役之折算標準，以資懲儆。末查，扣案如附表所示之物，
    分別係槍砲彈藥刀械管制條例第4條第1項第1款、第2款所明
    定列管之物品，均屬違禁物，不問屬於犯罪行為人與否，均
    應依刑法第38條第1項第1款規定宣告沒收。至扣案具有殺傷
    力之由金屬彈殼組合直徑8.0±0.5mm金屬彈頭而成之非制式
    子彈2顆，經送內政部警政署刑事警察局鑑驗時試射擊發而
    喪失效用，所遺留之彈頭及彈殼，均非屬違禁物（最高法院
    94年度台上字第3195號判決意旨參照），自無從併予宣告沒
    收，附此敘明。
據上論斷，應依刑事訴訟法第369條第1項前段、第364條、第299
條第1項前段，槍砲彈藥刀械管制條例第8條第4項、第12條第4項
，刑法第11條前段、第55條、第62條前段、第42條第3項、第38
條第1項第1款，判決如主文。
本案經檢察官劉文水到庭執行職務。
中    華    民    國   100    年    8     月    26    日
                  刑事第十八庭審判長法  官  吳鴻章
                                    法  官  汪梅芬
                                    法  官  林銓正
以上正本證明與原本無異。
如不服本判決，應於收受送達後10日內向本院提出上訴書狀，其
未敘述上訴之理由者並得於提起上訴後10日內向本院補提理由書
（均須按他造當事人之人數附繕本）「切勿逕送上級法院」。
                                    書記官  張淨卿
中    華    民    國   100    年    8     月    26    日
附錄：本案論罪科刑法條全文
槍砲彈藥刀械管制條例第8條
未經許可，製造、販賣或運輸鋼筆槍、瓦斯槍、麻醉槍、獵槍、
空氣槍或第 4 條第 1 項第 1 款所定其他可發射金屬或子彈具
有殺傷力之各式槍砲者，處無期徒刑或 5 年以上有期徒刑，併
科新臺幣 1 千萬元以下罰金。
未經許可，轉讓、出租或出借前項所列槍枝者，處 5 年以上有
期徒刑，併科新臺幣 1 千萬元以下罰金。
意圖供自己或他人犯罪之用，而犯前二項之罪者，處無期徒刑或
7 年以上有期徒刑，併科新臺幣 1 千萬元以下罰金。
未經許可，持有、寄藏或意圖販賣而陳列第 1 項所列槍枝者，
處 3 年以上 10 年以下有期徒刑，併科新臺幣 7 百萬元以下罰
金。
第 1 項至第 3 項之未遂犯罰之。
犯第 1 項、第 2 項或第 4 項有關空氣槍之罪，其情節輕微者
，得減輕其刑。
附表：
┌──┬──────────────────┬─────┐
│編號│             應沒收之物             │沒收之依據│
├──┼──────────────────┼─────┤
│  1 │可發射子彈具有殺傷力之由仿FN廠半自動│刑法第38條│
│    │手槍製造之槍枝，換裝土造金屬槍管而成│第1項第1款│
│    │之改造手槍1 枝（含彈匣1 個，槍枝管制│          │
│    │編號：0000000000號）                │          │
├──┼──────────────────┼─────┤
│  2 │具有殺傷力之由金屬彈殼組合直徑8.0 ±│刑法第38條│
│    │0.5mm 金屬彈頭而成之非制式子彈2 顆（│第1項第1款│
│    │扣案之子彈4 顆，其中2 顆業於鑑驗時試│          │
│    │射擊發而喪失效用，所餘彈頭及彈殼已非│          │
│    │屬違禁物，亦非被告所有，毋庸沒收）  │          │
└──┴──────────────────┴─────┘